臺灣臺北地方法院刑事判決　　　　　　　　　　　　九十二年度交易字第四一０號
　　公　訴　人　臺灣臺北地方法院檢察署檢察官
　　被　　　告　甲○○
右列被告因過失傷害案件，經檢察官聲請簡易判決處刑（九十二年度偵字第八九七五
號），本院臺北簡易庭認不宜以簡易判決處刑，移由本院刑事庭依通常程序審理，本
院判決如左：
    主    文
甲○○因過失傷害人，處有期徒刑月，如易科罰金，以佰元折算壹日。
    事    實
一、甲○○於民國九十一年十二月九日下午六時五十分許，駕駛車牌號碼三Ｃ－０七
    七九號自用小客車，沿臺北市○○○路○段二五六巷由北向南方向行駛，行至該
    路段與長安東路二段交岔路口，右轉西向進入長安東路二段東向西方向外側車道
    後，因長安東路東向西方向道路車輛擁塞、無法前行，甲○○擬趁停等之際開啟
    所駕車輛駕駛座車門（即左前車門）、撿拾車內掉落物品，原應注意開啟車門時
    ，應注意行人、車輛、並讓其先行，而當時天氣晴、夜間有照明、視距良好，市
    區○○道路乾燥、平直、無缺陷及障礙，依其智識、能力又無不能注意之情事，
    詎甲○○竟疏未注意左後方有無來車，貿然開啟左前車門，適有乙○○騎乘車牌
    號碼ＫＮＮ－九五八號重型機車沿臺北市○○○路○段東向西方向外側車道行駛
    ，因該路段車輛擁塞，乃自甲○○所駕車輛左側與其他車輛間之間隔前行，見狀
    閃煞不及，甲○○所駕車輛左前車門遂與乙○○所乘機車右側把手碰撞，甲○○
    所駕車輛左前車門下角並刺入乙○○右腳，致乙○○受有右腳深部撕裂傷、右第
    二、
    第三蹠骨開放性骨折之傷勢。甲○○肇事後，於員警前往現場及醫療院所處理時
    ，不逃避接受裁判而當場向警員自首、承認為肇事人而願接受裁判。
二、案經乙○○訴由臺北市政府警察局松山分局報請臺灣臺北地方法院檢察署檢察官
    聲請簡易判決處刑，本院臺北簡易庭認不宜以簡易判決處刑，移由本院刑事庭依
    通常程序審理。
    理    由
一、訊據被告甲○○固不否認於右揭時間駕駛車牌號碼三Ｃ－０七七九號自用小客車
    沿臺北市○○○路○段二五六巷由北向南方向行駛，行至該路段與長安東路二段
    交岔路口，右轉西向進入長安東路二段東向西方向外側車道後，因長安東路東向
    西方向道路車輛擁塞、無法前行，遂趁停等之際開啟所駕車輛左前車門、撿拾車
    內掉落物品，開啟左前車門，適告訴人乙○○騎乘車牌號碼ＫＮＮ－九五八號重
    型機車沿臺北市○○○路○段東向西方向外側車道行駛，並自其所駕車輛左側與
    其他車輛間之間隔前行，其所駕車輛左前車門遂與告訴人所乘機車右側把手碰撞
    ，其所駕車輛左前車門下角並刺入告訴人右腳，致告訴人受有右腳深部撕裂傷、
    右第二、第三蹠骨開放性骨折之傷勢等情，惟矢口否認因過失傷害人，辯稱：當
    日其開啟車門前已經察看有無車輛，且僅略微開啟車門，並無過失，本件事故發
    生乃告訴人車速過快、未注意車前狀況且穿著拖鞋所致云云。
二、經查：
（一）被告於九十一年十二月九日下午六時五十分許，駕駛車牌號碼三Ｃ－０七七九
      號自用小客車沿臺北市○○○路○段二五六巷由北向南方向行駛，行至該路段
      與長安東路二段交岔路口，右轉西向進入長安東路二段東向西方向外側車道後
      ，因長安東路東向西方向道路車輛擁塞、無法前行，被告擬趁停等之際開啟所
      駕車輛左前車門、撿拾車內掉落物品，竟疏未注意左後方有無來車，貿然開啟
      左前車門，適告訴人騎乘車牌號碼ＫＮＮ－九五八號重型機車沿臺北市○○○
      路○段東向西方向外側車道行駛，因該路段車輛擁塞，乃自被告所駕車輛左側
      與其他車輛間之間隔前行，見狀閃煞不及，被告所駕車輛左前車門遂與告訴人
      所乘機車右側把手碰撞，被告所駕車輛左前車門下角並刺入告訴人右腳，致告
      訴人受有右腳深部撕裂傷、右第二、第三蹠骨開放性骨折等傷勢之事實，業據
      告訴人於警、偵訊中指訴纂詳，核與臺北市政府警察局松山分局交通分隊道路
      交通事故調查報告表、談話紀錄表、補充資料表、現場照片、車輛照片、診斷
      證明書所載相符，除被告是否疏未注意左後方有無來車外，亦經被告於警、偵
      訊及本院審理中自承無訛；而當時天氣晴、夜間有照明、視距良好、市區○○
      道路乾燥、平直、無缺陷及障礙，依被告之智識、能力又無不能注意之情事，
      亦據臺北市政府警察局松山分局交通分隊據報處理之員警觀察、記載明確，有
      道路交通事故調查報告表、現場照片附卷可稽。
（二）被告雖否認因過失傷害人，辯稱當日其開啟車門前已經察看有無車輛，且僅略
      微開啟車門，並無過失，本件事故發生乃告訴人車速過快、未注意車前狀況且
      穿著拖鞋所致云云，然：
    １事故後被告、告訴人所駕車輛均已移離現場，但依地面血跡及事故後被告當場
      供陳之碰撞時車輛暫停位置、車輛撞擊部位判斷，事故地點應在臺北市○○○
      路○段東向西方向外側車道內、距離南京東路三段二五六巷巷口約九‧五公尺
      、距長安東路三段北側路緣約二‧六公尺處，此觀道路交通事故調查報告表、
      現場照片所示自明；而事故地點臺北市○○○路○段東向西方向共有四車道，
      甚為寬闊平直，最外側車道寬度更達五‧八公尺，除被告所駕車輛外，尚有充
      裕空間足供其他車輛在同一車道內併行，並經到場處理之員警測量後於道路交
      通事故調查報告表上記載翔實，且有現場照片在卷可佐，參諸當時天氣晴、夜
      間有照明、視距良好，前已述及，且夜間車輛行駛時，如有依規定燃亮車前燈
      光，車輛前方之人車自無不能發見該車駛近之理，是當日被告開啟車門前非唯
      可預見其所駕車輛左側定將有其他車輛行經，且亦可輕易察見所駕車輛左後方
      之車輛動態。
    ２按停車向外開啟車門時，應注意行人、車輛、並讓其先行，道路交通安全規則
      第一百十二條第一項第十五款定有明文，本件被告原意雖非在該處「停車」，
      而僅係遇車輛擁塞、無法前行而暫停在車道內，但車輛行進中或在車道中暫停
      之際，本不得開啟車門，故前開法條僅就「停車時」開啟車門之注意義務為規
      範，非謂駕駛人於車輛行進中或因故在車道內暫停時，得不注意行人、車輛、
      並讓其先行而任意開啟車門，殆無疑義，從而，本件被告雖係遇車輛擁塞、無
      法前行而在車道內暫停，其開啟車門時，仍應注意有無行人、車輛、並讓其先
      行，合先敘明。
    ３本件被告於九十一年十二月九日下午六時五十分許，駕駛車牌號碼三Ｃ－０七
      七九號自用小客車沿臺北市○○○路○段二五六巷由北向南方向行駛，行至該
      路段與長安東路二段交岔路口，右轉西向進入長安東路二段東向西方向外側車
      道後，因長安東路東向西方向道路車輛擁塞、無法前行，擬趁停等之際開啟所
      駕車輛左前車門、撿拾車內掉落物品，當時天氣晴、夜間有照明、視距良好，
      市區○○道路乾燥、平直、無缺陷及障礙，依其智識、能力又無不能注意之情
      事，且被告開啟車門前非唯可預見其所駕車輛左側定將有其他車輛行經，且亦
      可輕易察見所駕車輛左後方之車輛動態，前已述及，詎被告竟未能察覺告訴人
      所騎乘、沿臺北市○○○路○段東向西方向外側車道行駛、因該路段車輛擁塞
      而自被告所駕車輛左側與其他車輛間之間隔前行之車牌號碼ＫＮＮ－九五八號
      重型機車，貿然開啟車門，其所駕車輛左前車門遂與告訴人所乘機車右側把手
      碰撞，其所駕車輛左前車門下角並刺入告訴人右腳，致告訴人受有右腳深部撕
      裂傷、右第二、第三蹠骨開放性骨折之傷勢，被告有開啟車門前未注意有無車
      輛、並讓其先行之過失甚明，且其過失行為與告訴人之傷勢間，有相當因果關
      係。
    ４被告另辯稱其當日僅略微開啟車門，惟被告既因開啟車門導致告訴人所騎乘、
      行進中之車輛閃煞不及而碰撞、受傷，此經本院審認如前，其開啟車門之程度
      即與其有無過失無涉，況事故後告訴人所乘機車僅右側把手有擦撞痕跡，其餘
      部位均完好，被告所駕車輛亦僅左前車門有擦撞痕、掉漆並附著血跡，別無其
      他碰撞痕跡，有交通事故補充資料表、車輛照片可按，而當日告訴人所騎乘、
      車牌號碼ＫＮＮ－九五八號重型機車為跨坐式車輛，車身較諸座位前方設有腳
      踏空間、護板之機車為窄，該車車尾復設有一金屬貨架、上載有一只白色大型
      塑膠箱，此有該重型機車照片可資參佐，亦即告訴人當日所乘機車車尾部分顯
      較前方為寬，倘被告所述屬實，其當日僅略微開啟車門，其車輛左前車門下角
      即刺入告訴人右腳，告訴人所乘機車後方較寬之貨架及所載塑膠箱應先已與被
      告所駕車輛左後車身碰撞，然被告、告訴人所駕之車輛先前並未發生碰撞，此
      為被告所不爭執，被告所駕車輛左後車身及告訴人所乘機車後方貨架、塑膠箱
      亦無碰撞痕跡，故被告此節所辯亦無可採，其當日應係開啟車門達相當程度，
      其左前車門下角始刺入原得順利通行之告訴人右腳。
    ５至被告指稱告訴人車速過快、未注意車前狀況部分，亦無任何證據可資佐憑，
      蓋事故後告訴人所乘機車僅右側把手有輕微擦撞痕跡，其餘部位均完好，被告
      所駕車輛亦僅左前車門有擦撞痕、掉漆並附著血跡，別無其他碰撞痕跡，前業
      提及，告訴人所乘機車在現場復僅留下０‧一公尺長之刮地痕，該刮地痕距離
      血跡僅０‧九公尺，有道路交通事故調查報告表可佐，是並無任何高速行駛、
      劇烈碰撞所致之車輛嚴重凹損、破裂、變形、機車倒地滑行、碎片飛濺、人員
      彈出情形，自難認告訴人車速過快，參諸被告於本院審理中陳稱當日其開啟車
      門之剎那即發生碰撞，是被告開啟車門顯極為突然、猝不及防，亦難認告訴人
      有疏未注意車前狀況之情事。
（三）綜上所述，本件事證已臻明確，被告所辯要屬卸責、避就之詞，洵無可採，其
      犯行已堪認定，應依法論科。
三、核被告所為，係犯刑法第二百八十四條第一項前段因過失傷害人罪。被告肇事後
    ，於員警前往現場及醫療院所處理時，不逃避接受裁判而當場向警員自首、承認
    為肇事人而願接受裁判，此經本院職權查證無訛，有臺北市政府警察局松山分局
    交通分隊自首調查報告表可參，被告對於有權偵查犯罪之機關尚不知犯罪事實及
    犯罪人之前自首而願接受裁判，應依刑法第六十二條前段之規定減輕其刑。爰審
    酌被告並無前科、素行良好，有臺灣高等法院被告全國前案紀錄表可佐，因一時
    貪便魯莽、疏未遵守道路交通安全規則因而肇事致人受傷，犯後否認犯行、未見
    悔意反省，告訴人傷勢甚為嚴重，被告自事故發生迄今已逾一年猶未賠償告訴人
    所受損害、漠視他人身心痛苦，惡性非輕等一切情狀，認檢察官求處有期徒刑三
    月，尚屬適當，而量處如主文所示之刑，並諭知易科罰金之折算標準，以資懲儆
    。
據上論斷，應依刑事訴訟法第四百五十二條、第二百九十九條第一項前段，刑法第二
百八十四條第一項前段、第四十一條第一項前段、第六十二條前段，罰金罰鍰提高標
準條例第一條前段、第二條，判決如主文。
本案經檢察官越方如到庭執行職務。
中　　　華　　　民　　　國　　九十三　　年　　　一　　　月　　 三十 　　日
                              臺灣臺北地方法院交通法庭
                                  審判長法  官  陳  博  文
                                        法  官  鄧  德  倩
                                        法  官  洪  文  慧
右正本證明與原本無異。
如不服本判決，應於判決送達後十日內向本院提出上訴狀（應抄附繕本）。告訴人或
被害人如對於本判決不服者，應具備理由請求檢察官上訴，其上訴期間之計算係以檢
察官收受判決正本之日期為準。
                                        書記官  江  虹  儀
中　　　華　　　民　　　國　　九十三　　年　　　一　　　月　　 三十 　　日
